【裁判字號】    89,簡上,30
【裁判日期】    890324
【裁判案由】    賭博
【裁判全文】
臺灣花蓮地方法院刑事判決                          八十九年度簡上字第三號
    上  訴  人  乙○○
    即  被  告
                甲○○
右列被告因賭博案件，上訴人不服本院中華民國八十九年三月二十四日八十八年度花
簡字第一八七號之第一審判決（聲請簡易處刑案號為八十八年度偵字第一０六號、第
一六０七號），提起上訴，本院管轄之第二審合議庭判決如左：
    主  文
上訴駁回。
    事實及理由
一、本案經本院審理結果，認第一審判決依刑法第二百六十八條之圖利供給賭博場所
    罪，判處被告乙○○有期徒刑三月，甲○○有期徒刑二月，如易科罰金均以三百
    元折算一日，認事用法及量刑均無不當（惟被告甲○○係以「清潔費」、「茶水
    費」名義向每位賭客收取新台幣五十元抽頭金，原審事實認係收取二十元至五十
    元之抽頭金，爰予更正），應予維持，並引用第一審簡易判決書記載之事實、證
    據及理由。
二、被告乙○○上訴意旨以：老人會館係花蓮市公所提供的，象棋、骰子是老人自行
    帶來的，其只是在館內為老人服務，警察查獲當日其並不在場，平常有老人在館
    內下棋，並沒有拿錢，而是放在樂捐箱內，讓老人自己捐獻，運動的、下棋的、
    唱卡拉ＯＫ的都可以樂捐云云；被告甲○○上訴意旨以：其是在館內作清潔工作
    ，並沒有提供場所賭博，有時老人把錢交給我要我幫忙拿到樂捐箱內，我並沒有
    收錢，並無賭博抽頭之事云云。惟查：
  (1)同案被告袁雲華、林金泉及陳文斌在該老人會賭博，須繳納清潔費或茶水費給被
    告甲○○，賭博所使用之象棋、骰子是老人會所提供的，此據被告袁雲華、林金
    泉及陳文斌於警、偵訊時及本院訊問時供述其詳，且被告甲○○及乙○○亦坦承
    有向賭客收取茶水費五十元作為會館之用，所收款項交被告乙○○等情，亦經被
    告二人於檢察官偵查中坦承不諱，被告二人上訴意旨所稱並未收取賭博之抽頭金
    云云，顯係卸責之詞，尚無足採，且縱使老人會館內另設有樂捐箱，則箱內款項
    性質上為前往之民眾所樂捐，依常情而言，當不可能發生樂捐金額需如同案被告
    袁雲華、林金泉、陳文斌所述交付五十元之固定金額之情形，足見本案被告甲○
    ○、乙○○所收取之「清潔費」或「茶水費」並非民眾樂捐之款項，與樂捐箱之
    設置無關。
  (2)再者，刑法第二百六十八條所謂供給賭博場所，乃謂以一定之房屋或其他場所供
    給他人作為賭博之處所，如機關、學校、團體之管理人員，以公署、校舍、辦公
    處所供他人賭博者均屬之（褚劍鴻刑法分則釋論下冊第八二九頁參照），並不限
    於自己或私人所有之處所方可成立本罪。而該條所謂意圖營利，即希望取得經濟
    上非法利益，即俗稱之「抽頭」，至是否已獲實利，用途如何，尚非所問，本件
    被告乙○○、甲○○利用在老人會館任職之便，使用該處場所提供賭具以供人賭
    博，且於本院審理時被告二人均無法提出具體事證，以說明所收取之抽頭金用途
    ，其圖利供給賭博場所之犯行應堪認定。
  (3)至被告二人雖曾於八十七年一月間，共同提供上址會館聚賭，為警於同年三月十
    日在上址查獲賭客十六人，並扣得麻將牌四付、牌尺十五條、骰子四顆、賭資二
    千五百五十元、抽頭金四千一百三十元，經本院於八十八年五月十二日以八十八
    年度簡上字第一四號判決乙○○與甲○○共同連續意圖營利，聚眾賭博，乙○○
    處有期徒刑四月，甲○○有期徒刑三月緩刑二年確定，此有八十八年度簡上字第
    一四號刑事判決書乙份附卷可按（見原審卷第四三頁）。惟按，刑法第二百六十
    八條圖利聚眾賭博罪，雖不以參加賭博之不特定多數人，必須同時聚集於一處，
    共同從事賭博行為為必要，惟仍須彼等之聚賭行為為被告所邀聚，且其狀況已達
    於不特定多數人可以任意加入退出者為限。然查，本件查獲之賭客為四人，扣得
    賭具象棋乙付、骰子三顆，並未扣到賭資、抽頭金或其他賭具，就賭客人數、賭
    具數量等事證觀之，均較前案為少，參酌老人會館之性質本為公眾得自由進出之
    場所，而被告復矢口否認有聚眾賭博之行為，故現場查獲之同案被告袁雲華、林
    金泉、陳文斌、高怡興四人尚難認為是被告二人主動邀聚而前來賭博，且亦未達
    到不特定人而可任意加入賭博之情形。是以本件尚難認為被告二人有召集賭客前
    來聚賭之行為，爰不另論以刑法第二百六十八條圖利聚眾賭博罪，併此敘明。
三、依刑事訴訟法第四百五十五條之一第三項、第三百六十八條、第三百七十三條，
    判決如主文。
本案經檢察官李子春到庭執行職務
中    華    民     國      八十九年     十二      月    二十八     日
                           臺灣花蓮地方法院刑事庭
                               審判長法官  陳  淑  媛
                                     法官  蘇  嫊  娟
                                     法官  林  碧  玲
右正本證明與原本無異。
本件不得上訴。
                                     法院書記官
中    華    民     國      八十九     年     十二      月      三十     日


司法院資訊處製作；財團法人民間司法改革基金會備份。
